臺灣高雄地方法院民事裁定　　　　　 100年度消債聲字第69號
聲　請　人　伍葉玉霞
代　理　人　伍忠義
相　對　人
即債權人　　兆豐國際商業銀行股份有限公司
法定代理人　王榮周
相　對　人
即債權人　　萬泰行銷顧問股份有限公司
法定代理人　劉五湖
相　對　人
即債權人　　慶豐商業銀行股份有限公司
法定代理人　王國棟
相　對　人
即債權人　　台北富邦商業銀行股份有限公司
相　對　人
即債權人　　國泰世華商業銀行股份有限公司
法定代理人　汪國華
相　對　人
即債權人　　聯邦商業銀行股份有限公司
法定代理人　李憲章
相　對　人
即債權人　　台灣新光商業銀行股份有限公司
法定代理人　李增昌
相　對　人
即債權人　　大眾商業銀行股份有限公司
法定代理人　陳建平
相　對　人
即債權人　　第一金融資產管理股份有限公司
法定代理人　黃獻全
相　對　人
即債權人　　台新資產管理股份有限公司
法定代理人　陳龍政
相　對　人
即債權人　　台新國際商業銀行股份有限公司
前列二人共同
法定代理人　梁培華
前列二人共同
上列當事人依消費者債務清理條例之規定，聲請免責事件，本院
裁定如下：
    主  文
聲請人伍葉玉霞不免責。
    理  由
一、按法院裁定開始清算程序後，債務人有薪資、執行業務所得
    或其他固定收入，而普通債權人之分配總額低於債務人聲請
    清算前二年間，可處分所得扣除自己及依法應受其扶養者所
    必要生活費用之數額者，法院應為不免責之裁定。但債務人
    證明經普通債權人全體同意者，不在此限；債務人因浪費、
    賭博或其他投機行為，致財產顯然減少或負擔過重之債務，
    而生開始清算之原因，除債務人證明經普通債權人全體同意
    ，或情節輕微，經法院審酌普通債權人全體受償情形及其他
    一切情狀，認為適當者外，法院應為不免責之裁定，此觀消
    費者債務清理條例第133 條、第134 條第4 款及第135 條規
    定自明。又前開條文所稱浪費，係指對照債務人之財產狀況
    ，屬於超過通常必要之支出者；所謂投機，則係心存僥倖，
    冀以一時之小投資以博取大利益，因致負擔更大債務。有無
    浪費或投機行為，應視債務人從事該行為時，有無詳實之償
    還計畫，或有無以過去實證印證投資收益有相當或然率，或
    有政府、產業預定計畫等事實以資判定，至若僅是先行花費
    或以射倖心態為金錢支出時，應認均屬法文所稱之浪費或投
    機行為。
二、本件債務人伍葉玉霞聲請消費者債務清理事件，經本院於民
    國99年10月7 日以本院99年度消債清字第76號裁定開始清算
    程序，並於100 年4 月7 日終止清算程序確定在案，故揆諸
    首揭說明，本院自應依法為債務人免責或不免責之裁定（消
    費者債務清理條例第132 條至第135 條規定參照）。經查：
 (一) 依聲請人於97年10月7 日聲請更生時之聲請狀、98年9 月
      17日及99年2 月25日之陳報狀所載：其於95、96年間每月
      薪資收入雖為1 萬8000元，96年起每月老人年金為3000元
      ，惟尚有伙食費用3000元、水電瓦斯費2000元、交通費用
      1000元、醫療費用2000元、房屋租金支出2000元及配偶伍
      江山之扶養費用2000元，致無法按月清償積欠各債權銀行
      之債務。惟查聲請人所列上開每月支出達1 萬2000元，略
      高於當年度高雄市每人每月最低生活費用1 萬708 元，是
      其餘1292元之支出是否必要，已非無疑。又參以聲請人95
      、96年度所得資料顯示，其於95年度所得總額為22萬9015
      元、96年度所得總額為22萬5507元，此有國稅局95、96年
      度綜合所得稅各類所得資料清單附卷可稽，是聲請人聲請
      前二年即95、96年度平均每月薪資約1 萬8938元（即【22
      萬9015元＋22萬5507元】÷24＝1 萬8938元），經扣除該
      年度高雄市最低生活費用每人每月1 萬708 元，其每月尚
      餘8230元之可處分所得，又查本件聲請人於本院裁定開始
      清算程序後，已無任何所得收入，其名下亦無任何財產，
      致其清算財產不敷清算費用而終止清算程序，有卷附99年
      度司執消債清字第161 號裁定可參，足見普通債權人已無
      分配受償之可能，其分配總額為零，顯低於聲請人聲請前
      可處分所得之數額甚明。而經本院依職權通知債權人兆豐
      國際商業銀行股份有限公司、萬泰行銷顧問股份有限公司
      、慶豐商業銀行股份有限公司、台北富邦商業銀行股份有
      限公司、國泰世華商業銀行股份有限公司、聯邦商業銀行
      股份有限公司、台灣新光商業銀行股份有限公司、大眾商
      業銀行股份有限公司、第一金融資產管理股份有限公司、
      台新資產管理股份有限公司、台新國際商業銀行股份有限
      公司，就關於本件聲請人應否免責一事表示意見後，全體
      債權人俱為反對之表示在卷，則無普通債權人全體同意債
      務人免責之情形，準此，本件清算事件普通債權人既未曾
      受償分文，揆諸前揭法條規定，自無適當予以債務人免責
      之餘地。
  (二)次查，聲請人於上開期間乃分別向萬泰行銷顧問股份有限
      公司申辦現金卡使用額度為2 萬4240元及第一金融資產管
      理股份有限公司申辦現金卡使用額度為8 萬8633元，債務
      共計11萬2873元，均未償還，復於此期間內以持向聯邦商
      業銀行股份有限公司、國泰世華商業銀行股份有限公司、
      台灣新光商業銀行股份有限公司、大眾商業銀行股份有限
      公司、兆豐國際商業銀行股份有限公司、台新資產管理股
      份有限公司、台北富邦商業銀行股份有限公司、慶豐商業
      銀行股份有限公司等所申辦之信用卡簽帳消費方式，曾於
      92年10月28日在「燦坤3C五甲家電館」消費199 元，92年
      11月5 日在「金興旅行社股份有限公司」消費4800元，92
      年11月7 日、93年12月11日及94年3 月16日電信資費電話
      費共1 萬1752元，92年11月11日在中國大陸深圳旅館消費
      3797元，92年11月20日在澳門咖啡店消費228 元，92年11
      月20日在中國大陸廣州旅館消費2921元，92年12月31日日
      、93年1 月1 日、93年1 月3 日、93年1 月6 日、93年1
      月13日、94年3 月24日、94年3 月27日在「遠東百貨股份
      有限公司」共消費2593元，92年12月29日、92年12月30日
      、92年12月31日、93年1 月1 日、93年1 月2 日、94年2
      月28日、94年3 月28日、94年3 月31日及94年4 月6 日在
      「特力屋」共消費7283元，93年1 月31日在「太平洋崇光
      百貨股份有限公司」消費1800元，93年12月13日、93年12
      月14日、93年12月15日、93年12月24日、93年12月27日、
      94年1 月15日、94年1 月17日、94年1 月21日、94年2 月
      28日、94年3 月8 日、94年3 月12日、94年3 月22日、94
      年3 月26日、94年3 月28日、94年4 月4 日、94年4 月11
      日、94年4 月25日、94年5 月12日、94年5 月16日、94年
      5 月19日、94年5 月26日、94年5 月31日、94年6 月2 日
      、94年6 月8 日94年6 月17日、94年6 月23日、94年6 月
      27日及94年7 月12日在「金銀島購物中心」共消費1 萬69
      元，93年12月16日在「泛亞電信股份有限公司」消費1602
      元，95年1 月11日在「寶華旅行社有限公司」消費3 萬40
      0 元，95年1 月13日在「聯強電信」消費4500元，等非民
      生必需之消費，此有本院卷附上開各債權銀行之函覆信用
      卡消費明細、放款帳戶還款明細、預借及消費明細表等件
      可稽，又聲請人亦未具體說明上揭借款支出流向以及簽帳
      消費之必要性，是審之聲請人每月工作收入並非穩定，理
      應謹慎消費、撙節開支，其於上開期間之借款金額非但高
      達11萬2873元，且從事非通常生活所必需之鉅額消費，故
      依上情，實難謂其無浪費行為。再者，上開各債權銀行就
      關於本件聲請人應否免責乙節均為反對之表示，已如前述
      ，顯無普通債權人全體同意債務人免責之情形；另本件清
      算事件普通債權人未曾受償分文，債務人之情節亦難謂輕
      微，並非適當予以債務人免責。
三、綜上所述，本院既認債務人有消債條例第133條前段及134條
    第4 款所規定「普通債權人之分配總額低於債務人聲請清算
    前二年間，可處分所得扣除自己及依法應受其扶養者所必要
    生活費用之數額」、「因浪費、賭博或其他投機行為，致財
    產顯然減少或負擔過重之債務，而生開始清算之原因」之不
    免責事由，則依首揭說明，本件債務人應不免責，爰裁定如
    主文。
中    華    民    國   100    年    7     月    14    日
                      民事庭法      官  黃湘瑩
上為正本係照原本作成。
如不服本裁定，應於裁定送達後10日內，以書狀向本院提出抗告
，並繳納抗告費新臺幣1千元。
中    華    民    國  100     年    7     月    15    日
                            書  記  官  吳雅琪